臺灣臺中地方法院交通事件裁定　　　 100年度交聲字第2481號
原處分機關　交通部公路總局臺中區監理所
異　議　人
即受處分人　吳振睿
上列異議人即受處分人因違反道路交通管理處罰條例案件，對於
交通部公路總局臺中區監理所於民國100年7月25日所為之處分（
原處分案號：中監違字第裁60-GH0000000號裁決書），聲明異議
，本院裁定如下：
    主  文
異議駁回。
    理  由
一、按汽車駕駛人在設有左、右轉彎專用車道之交岔路口，直行
    車佔用最內側或最外側或專用車道者，處新臺幣（下同）60
    0元以上1800元以下罰鍰，並記違規點數1點，道路交通管理
    處罰條例第48條第1項第7款、第63條第1項第1款分別定有明
    文。
二、原處分機關意旨略以：異議人即受處分人（下稱受處分人）
    吳振睿於民國100年6月13日8時29分許，駕駛車牌號碼XT-97
    61號自小客車，行經臺中市○○○路與高工路交岔路口處，
    因「直行車佔用左轉彎專用道」之違規，經臺中市政府警察
    局第三分局健康派出所員警逕行舉發，受處分人於應到案日
    期前提出申訴，原處分機關遂於100年7月25日以中監違字第
    裁60-GH0000000號裁決書，依違反道路交通管理處罰條例第
    48條第1項第7款、第63條第1項之規定，裁處罰鍰600元整，
    並記違規點數1點，於法並無不合等情。
三、聲明異議意旨略以：該違規路口並無另拓左轉專道，且依所
    附網路GOOGLE查詢違規路口列印照片所示，違規路口前方並
    未設置提示左側車道為左轉專用道之標誌，用以警示用路人
    提前變換車道（對照所附文心路一段與向心南路口照片，路
    口前方標誌明顯），路口之標線示意亦不明確，無法引導左
    側車道上行駛的車輛提前讓道，右側車道的車輛亦不知且無
    法及時讓道（對照所附三民路一段與建國北路二段路口照片
    ，標線清楚明瞭），是該違規路口轉彎專用道標誌、標線不
    清楚、不易明瞭，容易釀成事故，且同樣為臺中市區內之「
    轉彎專用道」，其標誌、標線方式皆不相同，用路人實無所
    適從；又伊係於號誌顯示為綠燈時，沿中央分隔島直線穿越
    路口，並無佔用及阻礙轉彎專用道，亦無造成交通阻塞，且
    交通法條對於「轉彎專用道」一詞，並無明確規範其定義，
    據此裁處，易失公允，為此提出聲明異議等語。
四、本件受處分人吳振睿於100年6月13日8 時29分許，駕駛車牌
    號碼XT-9761 號自小客車，在臺中市○○○路與高工路交岔
    路口處，因「直行車佔用左轉彎專用道」之違規事實，為臺
    中市政府警察局第三分局健康派出所員警逕行舉發等情，有
    臺中市政府警察局第三分局100年7月18日中市警三分交字第
    1000018472號函、臺中市警察局中市警交字第GH0000000 號
    舉發違反道路交通管理事件通知單、本件裁決書各1 份及違
    規採證照片4 幀在卷足憑，復觀諸卷附受處分人所提出之網
    路GOOGLE查詢違規路口之列印照片即其所附證物欄之相片1.
    所示，臺中市○○○路（與高工路交岔路口處）南向之內側
    車道上，清楚劃有白色弧形箭頭指示左轉彎，並配合使用雙
    白實線之禁止變換車道線，顯見該車道係屬左轉彎專用道甚
    明，則受處分人確有前揭直行車佔用左轉彎專用車道之違規
    事實，至為明確，堪可認定。受處分人雖以上揭情詞置辯，
    惟查：
(一)按指向線，用以指示車輛行駛方向，以白色箭頭劃設於車道
    上；本標線設於交岔路口方向專用車道上與禁止變換車道線
    配合使用時，車輛須循序前進，並於進入交岔路口後遵照所
    指方向行駛；本標線之式樣依其目的規定為，指示轉彎：弧
    形箭頭。道路交通標誌標線號誌設置規則第188條第1項、第
    2項、第3項定有明文。由是可知，劃設於交岔路口方向專用
    車道上之白色弧形箭頭指示左轉彎與雙白實線之禁止變換車
    道線配合使用時，該車道即屬左轉彎專用車道，不以交岔路
    口前另設其他指示標誌或標線為必要，受處分人既領有合格
    駕駛執照，就上開道路交通標誌標線號誌設置規則規定，自
    難諉為不知，自應循序前進，並於進入交岔路口後遵照所指
    方向行駛，然受處分人駕車直行，卻仍行駛該左轉彎專用車
    道，顯係圖行駛便利而未遵守交通規則，甚為明顯。至受處
    分人抗辯臺中市區內之其他轉彎專用道之標誌、標線設計方
    式不同等語，乃屬臺中市交通管制工程處考量該處現狀及車
    流量所為之規劃，並非本院可審酌之範疇，尚不得執此作為
    抗辯不罰事由，併此敘明。
(二)次按道路交通管理處罰條例第48條第1項第7款規定之立法目
    的，係為避免多車道之道路恐因汽、機車駕駛人駕車直行或
    轉彎時而造成車流擁擠，且為避免影響行車順暢，故設置轉
    彎專用車道以維護交通秩序及確保交通安全，由是觀之，直
    行車並不得佔用、行駛轉彎專用車道，並不因該交岔路口之
    燈號為紅燈或綠燈而有異，自不得以其未阻礙後方車輛之行
    進、或未造成交通阻塞、或因無法切換進入相鄰之非轉彎專
    用車道等由，而解免「直行車佔用轉彎車道」之違規責任，
    是受處分人前揭所辯，均無足採。
五、綜上所述，本件直行車佔用左轉彎專用車道之違規事實，堪
    以認定，原處分機關依道路交通管理處罰條例第48條第1項
    第7款、第63條第1項第1款之規定，裁處受處分人罰鍰600元
    ，並記違規點數1 點，核無不當。本件異議為無理由，應予
    駁回。
據上論斷，應依道路交通管理處罰條例第87條第2 項、道路交通
事件處理辦法第18條，裁定如主文。
中    華    民    國    100    年    8    月    31   日
                  交通法庭     法  官   潘曉玫
以上正本證明與原本無異。
如不服本裁定，應於收受送達後5日內向本院提出抗告狀。（應
附繕本）
                               書記官   張齡方
中    華    民    國    100    年    8    月    31   日